臺灣臺中地方法院民事裁定　　　　　100年度司養聲字第183號
聲　請　人
即　收養人　廖桑榆
聲　請　人
即被收養人　廖祥業
法定代理人　廖祐豪
上列當事人間聲請認可收養事件，本院裁定如下：
    主  文
廖桑榆於民國一００年六月二十八日收養廖祥業為養子，應予認
可。
程序費用由聲請人負擔。
    理  由
一、本件聲請意旨略以：聲請人即收養人廖桑榆（女、民國53年
    11月17日生）於100年6月28日經被收養人法定代理人即生父
    廖祐豪同意，與被收養人廖祥業（男、90年10月4 日生）訂
    立書面收養契約書，由收養人收養被收養人為養子，爰聲請
    本院認可等語。並提出收養子女契約書、戶籍謄本、收養調
    查表、體格檢查表、在職證明書、所得資料清單及財產查詢
    清單為證。
二、按收養者之年齡，應長於被收養者20歲以上；子女被收養時
    ，應得其父母之同意；前項同意應作成書面並經公證。但已
    向法院聲請收養認可者，得以言詞向法院表示並記明筆錄代
    之。第一項之同意，不得附條件或期限；收養應以書面為之
    ，並向法院聲請認可。收養有無效、得撤銷之原因或違反其
    他法律規定者，法院應不予認可；法院為未成年人被收養之
    認可時，應依養子女最佳利益為之；又按收養自法院認可裁
    定確定時，溯及於收養契約成立時發生效力。但第三人已取
    得之權利，不受影響；法院認可兒童收養事件，應考慮兒童
    之最佳利益，決定兒童之最佳利益時，應斟酌收養人之人格
    、經濟能力、家庭狀況及以往照顧或監護其他兒童之紀錄決
    定之；法院認可收養前，應命主管機關或其他兒童福利機構
    進行訪視，提出調查報告及建議，民法第1073條第1 項、第
    、第1076條之1本文、第1079條、第1079條之1、第1079條之
    3 分別定有明文。復按法院認可兒童及少年收養事件，應基
    於兒童及少年之最佳利益，斟酌收養人之人格、經濟能力、
    家庭狀況及以往照顧或監護其他兒童及少年之紀錄決定之；
    滿七歲之兒童及少年被收養時，兒童及少年之意願應受尊重
    ；法院認可兒童及少年之收養前，應命主管機關或兒童及少
    年福利機構進行訪視，提出調查報告及建議。收養人或收養
    事件之利害關係人亦得提出相關資料或證據，供法院斟酌，
    兒童及少年福利法第14條第1項、第2項前段及第4 項亦定有
    明文。
三、經查：收養人與被收養人間，合法成立收養關係，被收養人
    廖祥業為7 歲以上之未成年人，已經其法定代理人即生父廖
    祐豪、生母李懿芝同意，經收養人、被收養人及其法定代理
    人廖祐豪到庭陳明收養、被收養及同意出養之意願（本院10
    0年8月12日訊問筆錄參照），並有被收養人生母李懿芝出具
    經臺灣桃園地方法院所屬民間公證人古瑞玉公證之出養同意
    書、戶籍謄本及收養契約書附卷可證，堪信為真實。(二)另經
    本院函請財團法人中華民國兒童福利聯盟文教基金會派員進
    行訪視，訪視報告略以：1.照顧計畫可行性：廖小姐過去便
    曾協助照顧廖小弟生活，後因工作距離較遠而轉由母親照顧
    ，但平時仍會抽空返家探視廖小弟，對於廖小弟狀況並會表
    達關心，並提供就學生活相關資源，未來期待依照廖小弟意
    願發展其興趣，未來若有機會轉調亦會爭取離家較近而能就
    近照顧廖小弟，評估照顧計畫可行。2.試養情形：廖小姐目
    前每週返家二次陪伴廖小弟，目前則多由母親照顧並於返家
    時關心廖小弟之生活，對於收養一事廖小弟雖曾表達不同意
    被收養，但經與其確認後仍可接受被廖小姐收養。3.綜上所
    述，廖小姐雖為單身，但家庭資源足以協助負擔照顧廖小弟
    ，且其亦會提供就學費用予廖小弟，對自身未來計畫已將廖
    小弟歸為己身之責任，雖廖小弟被收養意願有所動搖，但仍
    能表示同意被收養，評估廖桑榆收養廖祥業並無不適等語，
    有該基金會100年8 月25日兒盟訪字第1000230號函暨訪視報
    告在卷可憑。(三)另經本院函請財團法人伊甸社會福利基金會
    屏東分事務所派員進行訪視，訪視報告略以：生父為被收養
    人過去數年來之監護人及實際扶養者，根據生父方之評估，
    本會認為生父無具體不利照顧因素，有具體正向照顧意願及
    扶養行為且無出養真意，故認為被出養人並無出養必要等語
    ，有該基金會100年10月17日伊屏東東港字第1000417號函
    暨訪視報告在卷可稽。(四)上開訪視報告雖評估被收養人生父
    無出養真意，故認為被出養人並無出養必要，惟經本院於訪
    視報告回覆後再次訊問收養人、被收養人及被收養人生父，
    收養人陳稱：伊仍希望收養被收養人；被收養人生父亦稱：
    伊還是同意出養；被收養人亦表示瞭解收養後與生父之法律
    上親子關係將停止，同意被收養人收養等語（本院100年11
    月8日訊問筆錄參照）。
四、執此，本院綜合上情，並參考前揭訪視報告之評估，認本件
    縱無出養必要，惟審酌被收養人生父於1 年前已遷居屏東未
    與被收養人同住，無實際照顧被收養人，且現負債新臺幣10
    0 多萬元，反觀收養人擔任公職，未婚且無子嗣，經濟狀況
    較為寬裕，因此就扶養被收養人之經濟層面，部分仰賴收養
    人之協助，此外，被收養人生父母均已表示同意出養，且收
    養人與被收養人具親屬關係，期間收養人亦協同教養被收養
    人，兩人互動良好，另斟酌被收養人廖祥業已10歲，心智較
    為成熟，能了解收出養後法律關係之變動，其既選擇由收養
    人收養，自應尊重子女意願，是本件收養應符合被收養人之
    最佳利益；且綜觀全案卷證及主管機關訪視報告所示，本件
    收養並無得撤銷或無效之原因，亦無違反其他法律規定之情
    事，自應予認可，並溯及於100年6月28日簽訂收養書面契約
    時發生效力。
五、依非訟事件法第21條第1 項前段、第23條、民事訴訟法第85
    條第1項前段，裁定如主文。
中    華    民    國  100    年     11    月    21    日
                  家事法庭    司法事務官  許曉怡
以上正本係照原本作成。
如對本裁定抗告，須於裁定送達後10日之不變期間內，向本院提
出抗告狀，並繳納抗告費新臺幣1000元。
中    華    民    國  100    年     11    月    21    日
                              書  記  官  廖于萱